【裁判字號】    92,訴,377
【裁判日期】    920526
【裁判案由】    強盜
【裁判全文】
臺灣臺北地方法院刑事判決                          九十二年度訴字第三七七號
    公  訴  人  臺灣臺北地方法院檢察署檢察官
    被      告  乙○○
                丙○○
    共      同
    指定辯護人  本院公設辯護人唐禎琪
右列被告等因強盜案件，經檢察官提起公訴（九十二年度偵字第二０二五號、第二三
八六號），本院判決如左：
    主  文
乙○○因過失傷害人，處有期徒刑貳月；又共同意圖為自己不法之所有，而搶奪他人
之動產未遂，處有期徒刑壹年貳月。應執行有期徒刑壹年參月。
丙○○共同意圖為自己不法之所有，而搶奪他人之動產未遂，處有期徒刑捌月。
    事  實
一、乙○○前因於民國九十年十月至十一月間騎乘機車連續搶奪案件，經台灣板橋地
    方法院以九十一年度訴字第六六九號判處有期徒刑三年，經上訴台灣高等法院後
    ，於九十一年十一月七日駁回上訴確定，尚未及執行（不構成累犯），因有施用
    毒品之習慣而缺款花用，復與丙○○於九十二年一月十三日凌晨三時四十分許，
    由乙○○騎乘劉彩雲所有車牌號碼ＰＭＺ—六三０號重型機車搭載丙○○，行經
    臺北市中山區○○○路○段六二巷口時，適見甲○○騎乘車牌號碼ＱＳＬ—二九
    五號機車行經該處，且其皮包置於機車前座下方之腳踏板上，丙○○見有機可乘
    ，竟向乙○○提議貼近其車旁並乘其不備下手行搶，乙○○乃與丙○○共同基於
    意圖為自己不法所有之犯意聯絡，共乘上開機車自右後方靠近甲○○騎乘之機車
    ，欲伺機出手搶奪其皮包，詎乙○○於騎乘機車靠近甲○○所騎機車時，疏未注
    意保持兩車間適當之距離，致所騎機車之左前方不慎撞及甲○○所騎機車之右側
    ，使甲○○人車倒地，並受有左前腕及左大腿挫傷之傷害，乙○○隨即下車，徒
    手搶奪甲○○之皮包（內有現金新臺幣九千五百元、中華、華南、聯邦銀行金融
    卡三張、身分證、健保卡各一張），丙○○則騎乘未熄火之機車於路旁接應，惟
    因甲○○亦拉住皮包不肯鬆手並高聲呼救，乙○○與其相互拉扯約一分鐘之後，
    見未能得手，乃跳上前所騎乘之機車由丙○○搭載逃逸，並在現場遺留丙○○所
    有之拖鞋乙隻，適為臺北市政府警察局中山分局中山二派出所員警巡邏經過發覺
    而進行追捕，經警追躡至臺北市大安森林公園附近後，丙○○及乙○○所乘機車
    因轉彎時車速過快而摔倒，丙○○所穿之另一隻拖鞋亦遺留於摔倒之處所，二人
    乃分頭逃竄，乙○○因躲避不及為警當場逮捕，並扣得丙○○所穿之上開拖鞋一
    雙，丙○○則乘機自巷弄中脫逃，並前往其不知情之叔父住處躲避，嗣於同年月
    十五日經由其父親通知警方前往台北縣三重市○○街一六八號前帶同其前往臺北
    市政府警察局中山分局投案。
二、案經甲○○訴由臺北市政府警察局中山分局報告臺灣臺北地方法院檢察署檢察官
    偵查起訴。
    理  由
一、訊據被告乙○○、丙○○二人就前揭犯行於偵查及本院審理時均自白不諱，核與
    被害人甲○○指訴其騎車被撞倒地受傷及遭搶情節大致相符，並有上開丙○○遺
    落之拖鞋一雙扣案可稽，另有贓物認領保管收據、被害人診斷證明書影本各一紙
    及被告二人所騎乘機車照片四幀附卷可證，足資擔保被告二人前揭任意性自白與
    事實相符，本件事證明確，應予依法論科。
二、公訴意旨雖認被告乙○○係以機車自後方撞倒甲○○騎乘之機車，並於下車後強
    行拉扯甲○○皮包之際，因甲○○以身體護住皮包，乙○○乃徒手毆打甲○○，
    致其受有左手臂及兩腳膝蓋挫傷（按上開診斷證明書影本之記載應為左前腕及左
    大腿挫傷）之傷害，欲使甲○○不能抗拒而取其財物，而認被告二人共同涉有刑
    法第三百二十八條第四項（起訴書誤載為第三項，嗣經公訴檢察官於九十二年四
    月二十三日本院第一次審理期日當庭以言詞更正）、第一項之強盜未遂罪嫌，惟
    被告二人則堅詞否認涉有前揭強盜犯行，被告丙○○辯稱：其於案發前與被告乙○○之謀議僅限於欲乘被害人不備而強取其皮包而已，詎被告乙○○突然於被害
    人車輛倒地後下車與被害人拉扯皮包，此部分已超出二人犯意聯絡之範圍，顯係
    被告乙○○個人行為，與被告丙○○無涉等語。被告乙○○則辯稱：其並非故意
    騎車撞倒被害人之機車，而係兩車意外碰撞所致，且其亦未出手毆打被害人，被
    害人手腳之擦傷並非其毆打所造成等語。按犯罪事實應依證據認定之，無證據不
    得推定其犯罪事實，刑事訴訟法第一百五十四條定有明文。次按事實之認定，應
    憑證據，如未能發現相當證據，或證據不足以證明，自不能以推測或擬制之方法
    ，為裁判基礎。而告訴人之告訴，係以使被告受刑事訴追為目的，是其陳述是否
    與事實相符，仍應調查其他證據以資審認。最高法院四十年台上字第八六號、五
    十二年臺上字第一三００號判例意旨分別可資參照。經查：
（一）證人即被害人甲○○於警詢及本院調查時固均陳稱被告二人當時係故意以所乘
      機車自右側撞擊其所騎機車，然此部分事實業為被告乙○○所否認，另被告丙○○固於本院調查時供稱：「（問：你們是否騎車先撞倒被害人的機車？）是
      。」，惟其另行陳稱：「（問：為何要搶人家的皮包？）．．．看到被害人將
      皮包放在腳踏板上，覺得隨手可得所以就搶．．．」、「（問：是何人提議？
      ）當時我們看到被害人，我先跟乙○○說他的皮包放在腳踏板上，我們可以搶
      了就跑，沒想到乙○○把對方的機車撞倒．．．」、「（問：是否有商量要用
      何方法去搶被害人的皮包？）打算從後面騎機車過去，乘他不注意時拿走他的
      皮包。」等語（見本院九十二年三月七日訊問筆錄），而被告乙○○亦於本院
      調查時則供稱：「（問：九十二年一月十三日，為何要去搶奪甲○○？）因為
      甲○○的皮包放在腳踏板上，丙○○提議要去拿朱的皮包。」、「（問：丙○○有無提到要用何方法拿到朱的皮包？）我們騎機車經過用手去拿。」、「（
      問：丙○○是否有提到要用機車去撞甲○○的機車？）沒有。」等語（見本院
      九十二年四月二十三日第一次審理筆錄），經核被告二人前開就犯罪手段謀議
      過程所為之供述尚屬相符，足認其二人原所商議之犯罪方法係欲騎車自後方接
      近被害人車輛，並乘其不備之際搶奪置於機車腳踏板上之皮包後迅即逃逸，並
      無以所乘機車撞倒被害人機車之主觀犯意聯絡；另參以被告乙○○前於九十年
      十月至十一月間，因連續騎乘機車搶奪案件，經台灣板橋地方法院以九十一年
      度訴字第六六九號判處有期徒刑三年，嗣經台灣高等法院於九十一年十一月七
      日駁回上訴確定，此有上開一審法院之判決書一份在卷可憑，觀其於該案中所
      犯十八次連續搶奪犯行，概均係以相同方式騎乘機車趁人不備搶奪各該被害人
      之財物。綜核被告二人前揭就謀議內容之供述及參酌被告乙○○前此慣有之犯
      罪手法，均難認其確有以機車故意撞倒被害人車輛以下手行搶之主觀犯意，是
      上開情節除被害人之單一指述外，尚無其他積極證據可資證明，而被害人機車
      雖有與被告二人所騎機車碰撞後倒地之情事，然此一結果應係由於被告二人所
      乘機車靠近被害人機車欲出手搶奪之時，因兩車過於貼近不慎撞及所致，並非
      被告二人主觀上欲施行之犯罪行為或手段。
（二）另被害人甲○○雖曾於警詢時陳稱其遭該名下車行搶之歹徒壓在地上毆打，且
      其左上臂及兩腳膝蓋均係遭該名搶匪毆打成傷云云（見九十二年度偵字第二０
      二五號卷第九頁反面、第一０頁），並有前揭記載被害人左前腕及左大腿挫傷
      之診斷證明書影本一紙在卷可稽，惟其於本院調查時則到庭改稱：「．．．他
      就用腳壓著我用手打我的頭，當時我有戴安全帽，然後我們就一直拉扯．．．
      」、「（問：你頭部是否有受傷？）沒有，只有左手臂及膝蓋受傷。」、「（
      問：你手與腳的傷何來？）應該是他撞及我的時候，跌倒所造成的，不是對方
      打我造成。」等語（見本院九十二年四月二日訊問筆錄），而被告二人雖均不
      否認被害人之左手臂及腿部有受傷之事實，然均堅詞否認有對被害人施以毆打
      之犯行，被告丙○○供稱其當時係坐在尚未熄火之機車上接應，由被告乙○○
      下車行搶，然其並未看見被告乙○○有動手毆打被害人之舉止等語（見本院九
      十二年三月七日訊問筆錄），而被告乙○○則表示被害人所受傷害應係其於車
      輛倒地時所造成，實則並未出手毆打被害人等語（見本院九十二年四月二日訊
      問筆錄）。互核被害人與被告二人上開陳述，並衡諸其受傷部位與可能受傷原
      因之經驗法則，堪認被害人左前腕及左大腿所受傷害應係其因機車倒地所致，
      而非被告乙○○出手毆打所造成；至被害人雖另陳稱其曾遭被告乙○○徒手毆
      打戴有安全帽之頭部，但其既表示頭部並未受傷，而此部分情節復為被告所否
      認，除被害人之單一指述外，亦無其他積極證據可資證明，衡諸被告乙○○下
      手行搶當時，被害人因人車倒地並加以反抗，二人相互拉扯皮包之際狀況混亂
      ，亦不無因此碰撞被害人頭部之可能，尚不能憑此遽認為被告乙○○必有對其
      頭部施以毆打之犯行；另以被告乙○○年輕力壯，面對當時已倒地且手無寸鐵
      之被害女子，倘有施以毆打之暴力手段，應無在彼此拉扯近一分鐘之久後仍未
      能得手之可能，是尚難認定其確有如公訴人所指對被害人實施暴力毆打並至使
      其不能抗拒之情事。
三、核被告丙○○所為，係犯刑法第三百二十五條第三項、第一項之搶奪未遂罪；被
    告乙○○所為，則係犯同法第二百八十四條第一項前段之過失傷害罪（騎乘機車
    不慎撞倒被害人致傷部分）、第三百二十五條第三項、第一項之搶奪未遂罪。公
    訴意旨雖認被告乙○○係故意以機車自後方撞倒被害人騎乘之機車，並於下車後
    強行拉扯其皮包之際，因被害人以身體護住皮包，被告乙○○乃徒手毆打被害人
    ，致其受有左手臂及兩腳膝蓋挫傷之傷害，欲使被害人不能抗拒而取其財物，而
    認被告二人共同涉有刑法第三百二十八條第三項、第一項之強盜未遂罪嫌，惟如
    前所述，既不能證明被告二人確有如公訴人所指以所乘機車故意撞倒被害人後，
    由被告乙○○下車毆打被害人成傷並欲使其不能抗拒等事實，即無從認其該當於
    前揭法條所定強盜罪行之構成要件，惟其基本事實既屬同一，本院仍應予以審理
    ，並變更其起訴法條。被告二人就搶奪犯行部分，有犯意之聯絡及行為之分擔，
    均為共同正犯。被告乙○○騎乘機車搭載被告丙○○於接近被害人車輛之際，原
    欲乘其不備下手行搶後隨即逃逸，詎尚未及著手實施搶奪犯行之前，即因兩車過
    於貼近不慎碰撞致被害人倒地受傷，其後被告乙○○始下車著手實施搶奪之行為
    ，所犯過失傷害與搶奪二罪間，犯意不同，行為互異，應予分論併罰。被告二人
    已著手於搶奪犯行之實施而未達既遂之結果，為未遂犯，應依同法第二十六條前
    段規定減輕其刑。爰審酌被告二人方當青年，不思進取，竟因吸毒所需及個人貪
    念圖謀不勞而獲，而被告乙○○前此因於九十年十月至十一月間連續騎車搶奪達
    十八次，經台灣板橋地方法院以九十一年度訴字第六六九號判處有期徒刑三年，
    經上訴台灣高等法院後，甫於九十一年十一月七日駁回上訴確定，尚未及執行（
    不構成累犯），此有前開一審法院判決書及台灣高等法院被告全國前案紀錄表各
    一份在卷可查，詎其歷經上開案件偵審科刑後猶不知警惕自省，復於短時間內再
    以相同手法實施本件騎車搶奪犯行，惡性非輕，本院審酌被告二人前開犯罪之動
    機、目的、手段、品行、犯罪所生之危害、犯後尚能坦承犯行之態度等一切情狀
    ，分別量處如主文所示之刑，並就被告乙○○部分定其應執行之刑，以示懲儆。
據上論斷，應依刑事訴訟法第二百九十九條第一項前段、第三百條、刑法第二十八條
、第三百二十五條第三項、第一項、第二十六條前段、第二百八十四條第一項前段、
第五十一條第五款，罰金罰鍰提高標準條例第一條前段，判決如主文。
本案經檢察官吳建輝到庭執行職務。
中      華      民      國      九十二    年      五    月    二十六    日
                                      臺灣臺北地方法院刑事第七庭
                          法  官  邱光吾
右正本證明與原本無異。
如不服本判決，應於判決送達後十日內，向本院提出上訴狀。
                                          書記官  劉英芬
中      華      民      國      九十二    年      五    月    二十八    日
附錄本案論罪科刑法條全文：
刑法第三百二十五條
意圖為自己或第三人不法之所有，而搶奪他人之動產者，處六月以上五年以下有期徒
刑。
因而致人於死者，處無期徒刑或七年以上有期徒刑，致重傷者，處三年以上十年以下
有期徒刑。
第一項之未遂犯罰之。
刑法第二百八十四條
因過失傷害人者，處六月以下有期徒刑、拘役或五百元以下罰金，致重傷者，處一年
以下有期徒刑、拘役或五百元以下罰金。
從事業務之人，因業務上之過失傷害人者，處一年以下有期徒刑、拘役或一千元以下
罰金，致重傷者，處三年以下有期徒刑、拘役或二千元以下罰金。


司法院資訊處製作；財團法人民間司法改革基金會備份。
